【裁判字號】    98,上重訴,3
【裁判日期】    980416
【裁判案由】    違反毒品危害防制條例等
【裁判全文】
臺灣高等法院高雄分院刑事判決         98年度上重訴字第3號
上  訴  人
即  被  告  甲○○
指定辯護人  本院公設辯護人 于欣潔
上列上訴人因違反毒品危害防制條例等案件，不服臺灣高雄地方
法院97年度重訴字第33號中華民國97年12月10日第一審判決（起
訴案號：臺灣高雄地方法院檢察署97年度偵字第12091 號，及移
送併辦案號：97年度偵字第17321 號），提起上訴，本院判決如
下：
    主  文
原判決撤銷。
甲○○共同運輸第一級毒品，處無期徒刑，褫奪公權終身。扣案
之海洛因陸包（不含包裝袋，其中包，合計淨重壹仟陸佰肆拾
壹點肆柒公克；另包，合計淨重壹仟柒佰貳拾玖點陸貳公克）
，均沒收銷燬之。扣案之「MILO」、「NESCAFE 」、「OVALTINE
」包裝袋共陸個，透明塑膠袋拾貳個，鎖頭貳個（含鑰匙貳支）
及TSD 牌門號0000000000號行動電話壹支（含SIM 卡壹枚、序號
：000000000000000 號），均沒收；未扣案之行李箱及塑膠袋各
貳個，均沒收，如全部或一部不能沒收時，追徵其價額。
    事  實
一、甲○○與邱鳳英（綽號阿姐）、林明裕（綽號大胖仔，上述
    2 人已逃至大陸均由臺灣高雄地方法院檢察署【下稱高雄地
    檢】另案通緝中）、乙○○（綽號姐仔，為林明裕同居女友
    ，現由臺灣高雄地方法院另案審理中），及真實姓名年籍不
    詳之泰籍成年男子，均明知海洛因係毒品危害防制條例第2
    條第2 項第1 款所定之第一級毒品，不得任意持有及運輸，
    且為行政院依據懲治走私條例第2 條第4 項授權公告之管制
    進出口物品，不得私運進口，竟共同基於運輸第一級毒品海
    洛因及私運管制物品進口之犯意聯絡，欲自泰國私運第一級
    毒品海洛因進入臺灣，乃尋覓可至泰國地區接運海洛因，再
    搭乘飛機夾帶海洛因回臺之人。適於民國96年2 月間，王清
    瞬（經乙○○引介而認識林明裕）及顏惠英（上述2 人業經
    臺灣高等法院高雄分院【下稱高雄高分院】分別判處有期徒
    刑20年確定）因家中經濟欠佳欲續向林明裕借款，林明裕在
    乙○○陪同下即以各新臺幣（下同）300,000 元及提供機票
    、食宿費用，且免除顏惠英前所負債務20,000元之代價，分
    別雇用基於共同犯意之王清瞬及顏惠英藉旅遊名義至泰國曼
    谷接運海洛因，再搭機運輸海洛因回臺，另推由甲○○與邱
    鳳英代湊該王清瞬、顏惠英2 人出國旅費30,000元，甲○○
    並負責至泰國交付海洛因予該2 人；俟王清瞬將照片交予林
    明裕辦理護照、顏惠英自行辦妥護照交予林明裕轉交乙○○
    後，即透過邱鳳英持上開2 人之護照前往位於高雄市之五福
    旅行社，為王清瞬、顏惠英2 人報名參加「金鑽泰國—天使
    夢幻遊蹤6 日（96年3 月23日至3 月28日）」旅行團，並繳
    清團費。嗣於96年3 月22日中午某時，林明裕以電話通知王
    清瞬將於翌日出國接運毒品，要求王清瞬前往其位於高雄縣
    鳳山市○○路之租屋處，並於同日下午2 時許，開車搭載王
    清瞬至高雄縣岡山鎮○○路陽明公園與邱鳳英及顏惠英見面
    ，商討於翌日上午如何聯絡、出發至機場及返臺後會有人在
    機場接應等細節，並重申事成之後，會給付2 人各300,000
    元之酬勞。謀議既定，當（22）日晚上王清瞬先投宿在高雄
    縣鳳山市○○路「春天酒店」，96年3 月23日上午6 時30分
    許，由邱鳳英開車至上開公園搭載顏惠英，再至前開酒店搭
    載王清瞬，一同前往高雄市小港區小港機場（下稱小港機場
    ），行經小港機場附近某處路邊，停車與甲○○會合，邱鳳
    英並交付其所有TSD 牌門號0000 000000 號行動電話1 支（
    內含SIM 卡1 枚）予顏惠英，甲○○則要求王清瞬與顏惠英
    到達泰國後須在晚間開啟行動電話，並告知會主動與渠等聯
    絡後，邱鳳英隨續搭載王清瞬與顏惠英至小港機場與旅行團
    會合由領隊幫辦落地簽證搭機出境，甲○○則於同（23）日
    以小三通之方式自金門出境直接進入大陸地區，並於晚間撥
    入上開行動電話與王清瞬及顏惠英聯絡，確認渠等已抵達泰
    國，即於次（24）日自大陸地區入境泰國；嗣於同（3） 月
    27日晚上10時許，甲○○再次撥入上開行動電話與王清瞬聯
    絡，同（27）日晚上11時30分許，王清瞬即在飯店櫃臺與甲
    ○○碰面，由甲○○帶領王清瞬至飯店附近一棟公寓5 樓某
    房間內，與上開不詳之泰籍男子，將海洛因2 袋（每袋均裝
    有以「MILO」、「NESCAFE 」、「OVALTINE」等食品包裝袋
    包裹之海洛因各1 包，各包裝袋內之海洛因，又各以2 個透
    明塑膠袋包裝；海洛因總數共計6 包，其中3 包，合計淨重
    1641.47 公克，空包裝總重12.35 公克，純度78.57 ％，純
    質淨重1289.70 公克；另3 包，合計淨重17 29.62公克，空
    包裝總重10.79 公克，純度78.57 ％，純質淨重1358.96 公
    克）交付王清瞬。王清瞬回到與顏惠英同住之房間後，即轉
    交1 袋（即3 包）海洛因與顏惠英，同年月28日上午搭機返
    臺前，其2 人各自將1 袋（內各裝有3 包）海洛因置於其所
    有之行李箱內，由王清瞬將其與顏惠英行李箱拉上拉鍊、上
    鎖，並放在房間門口，由不知情之飯店服務生及航運人員搬
    運後，隨即搭乘立榮航空股份有限公司B7082 號班機，於同
    （28）日下午6 時30分許，自小港機場入境返臺。
二、嗣經警實施通訊監察，得知王清瞬及顏惠英運輸毒品入境，
    而由海關人員留置嚴查，當場在王清瞬行李中查扣海洛因1
    袋（內裝有3 包，合計淨重1729.62 公克，空包裝總重10.7
    9 公克，純度78.57 ％，純質淨重1358.96 公克），在顏惠
    英行李中查扣海洛因1 袋（內裝有3 包，合計淨重1641.47
    公克，空包裝總重12.35 公克，純度78.57 ％，純質淨重12
    89.70 公克），並扣得王清瞬、顏惠英所有供共同運輸海洛
    因使用之鎖頭（含鑰匙各1 支）各1 個，甲○○所有供王清
    瞬、顏惠英共同運輸海洛因所使用之「MILO」、「NESCAFE
    」、「OVALTINE」之外包裝袋各2 個、透明塑膠袋12個，及
    上開邱鳳英所有交付顏惠英之TSD 牌門號0000000000號行動
    電話1 支（含SIM 卡1 枚，序號：000000000000000 號）；
    復經警循線追查，於97年4 月29日上午10時許，在金門縣尚
    義機場旅客入境大廳查獲甲○○，並扣得甲○○所有之護照
    1 本、臺胞證1 本、NOKIA 牌門號0000000000號行動電話1
    支（含SIM 卡1 枚，序號000000000000000 號）。
三、案經高雄市政府警察局移送臺灣高雄地方法院檢察署檢察官
    偵查起訴及移送併辦。
    理  由
壹、證據能力方面：
一、按被告以外之人於偵查中向檢察官所為陳述，除顯有不可信
    之情況者外，得為證據，刑事訴訟法第159 條之1 第2項 定
    有明文。偵查中對被告以外之人所為之偵查筆錄，性質上係
    屬傳聞證據。惟現階段刑事訴訟法規定檢察官代表國家偵查
    犯罪、實施公訴，依法其有訊問被告之權，證人且須具結，
    而實務運作時，檢察官偵查中向被告以外之人所取得之陳述
    ，原則上均能遵守法律規定，不致違法取供，其可信度極高
    ，職是，本件證人即五福旅行社業務員陳鳳翔、證人即共同
    正犯王清瞬、顏惠英於偵查中檢察官均以證人身分予以訊問
    ，並經依法具結在卷，並無證據顯示檢察官在偵查時有不法
    取供之情形，亦查無證據顯示有顯不可信之情況，又被告及
    其辯護人雖認證人王清瞬與顏惠英於偵查中之證述，未經被
    告對質、詰問，不具證據能力，惟其等於原審審理時到庭結
    證，而經被告及辯護人對質、詰問，被告之對質、詰問權業
    已獲充分保障。是揆諸前揭說明，上開證人於偵查中之證述
    ，均具有證據能力。
二、次按我國現行刑事訴訟法，雖無關於指認犯罪嫌疑人程序之
    規定，然因指認結果恆對指認人造成新的知覺記憶，因此初
    次指認，仍須採取適當方式，以確保指認之正確性。尤其指
    認人對原本並不認識之犯罪嫌疑人所為容貌特徵等之記憶，
    僅止於犯罪發生初時匆促見面觀察而產生，印象不易深刻，
    故於實施此種指認，自應避免來自調查、偵查人員不當暗示
    或誘導介入之影響。依內政部警政署發布之「警察機關實施
    指認犯罪嫌疑人程序要領」（於90年8 月20日訂定發布，92
    年11月21日修正發布），明定司法警察、司法警察官於調查
    犯罪嫌疑人所為之指認，應遵守「於指認前應由指認人先陳
    述嫌疑人的特徵，不得有任何可能暗示、誘導之安排出現；
    必須告訴指認人，犯罪嫌疑人並不一定存在於被指認人之中
    ；應採取選擇式之真人列隊指認，而非一對一、是非式的單
    一指認；其供選擇指認之數人在外形上不得有重大的差異；
    實施照片指認，不得以單一相片提供指認，並避免提供老舊
    照片指認」等程序事項（最高法院97年度台上字第261 號判
    決意旨可資參照），是以，如指認人對於被告或犯罪嫌疑人
    並無誤認之虞者，縱其指認程序非採「真人列隊指認」之方
    式，亦無不適法之可言。查本件證人王清瞬、顏惠英於97年
    3 月11日為警借訊時指認被告之方式，係由員警提供9 人之
    彩色照片供其等指認，且警察拿口卡提供其等指認時並未給
    予任何暗示，僅詢問是否認識此人，業據證人顏惠英於原審
    證陳明確（見原審(二)卷第64頁至第65頁），則證人王清瞬、
    顏惠英於警詢指認被告之程序，雖非以選擇式之真人列隊指
    認為之，惟指認前並無不當之暗示或誘導，且經本院核閱該
    指認嫌疑人紀錄表之結果，供選擇指認之數人在外形上亦無
    重大差異，參以其等於96年3 月23日上午搭機出境前，均曾
    與被告在小港機場附近見面、聆聽被告吩咐，而有近距離之
    接觸，證人王清瞬在泰國期間更與被告一同前往飯店外面接
    運海洛因，是以其等事後依憑個人之知覺及記憶所為之指認
    應屬客觀可信，難認不具傳聞法則例外之可信性要件，故其
    等於警詢中關於指認被告之陳述，自應認具有證據能力。
三、本件警方對0000000000號、0000000000號邱鳳英使用行動電
    話監聽錄音係偵查犯罪機關依法定程序實施監聽所得（參警
    (一)卷36頁、原審(一)卷93頁所附通訊監察書），而監聽錄音譯
    文，雖為偵查犯罪機關單方面製作，然原審及本院準備程序
    中，被告及其辯護人對此部分之監聽錄音及譯文內容並不爭
    執（見原審(一)第77頁、本院卷第51頁），自得採為認定犯罪
    事實之基礎，而有證據能力。
四、再按被告以外之人於審判外之言詞或書面陳述，除法律有規
    定者外，不得作為證據，刑事訴訟法第159 條第1 項固定有
    明文。然被告以外之人於審判外之陳述，雖不符同法第159
    條之1 至之4 等4 條規定，而經當事人於審判程序同意作為
    證據，法院審酌該言詞陳述或書面陳述作成時之情況，認為
    適當者，亦得為證據，同法第159 條之5 第1 項亦定有明文
    。本件辯護人否認證人王清瞬、顏惠英於警詢所為陳述之證
    據能力，惟該2 人之警詢陳述，與其等於原審審理時到庭證
    述尚無明顯歧異，亦無引用其警詢陳述之必要；至本判決所
    引用其他被告以外之人審判外之言詞或書面陳述，其性質雖
    屬傳聞證據，且查無符合同法第159 條之1 至之4 等前4 條
    之情形，惟經檢察官、被告辯護人於審判程序同意作為證據
    ，本院審酌該言詞陳述及書面陳述作成時之情況，未見有何
    不適當之情形，且與本件被告犯行具關聯性，故依前開規定
    ，認均得為證據。
貳、實體方面：
一、上訴人即被告甲○○（下稱被告）經本院合法傳喚，無正當
    理由未到庭。原審訊據被告坦承有於上開96年3 月23日從高
    雄至金門出境進入大陸地區，並於次（24）日入境泰國，雖
    矢口否認有何共同運輸海洛因之犯行，辯稱：伊與邱鳳英不
    認識，僅在廈門朋友家泡茶時見過1 次面，事後就沒再聯絡
    ，後因邱鳳英向「發哥」借錢，「發哥」託伊拿錢給邱鳳英
    ，才又與邱鳳英見1 次面，在路邊交錢給邱鳳英，伊不知邱
    鳳英拿這筆錢之用途，至於王清瞬與顏惠英，伊既不認識也
    從未見過面；這2 年來伊出入泰國頻繁，係因在泰國作海鮮
    生意，貨都交由利泰冷凍食品公司（下稱利泰公司）加工云
    云。辯護意旨另以：(1)警方於96年2 月開始監聽邱鳳英，應
    已循線發現被告，卻遲至97年3 月11日才讓王清瞬、顏惠英
    指認，該2 人在刑事案件獲判無期徒刑後，突然堅決指認被
    告，實有可議之處；(2)王清瞬與顏惠英就見面時間、交付毒
    品地點之證言，前後矛盾不一，且被告體格強壯，身高不到
    170 公分，與其等形容被告係瘦高、約170 餘公分之男子不
    符，其2 人之證言顯不實在；(3)被告若為共犯，於知悉王清
    瞬與顏惠英被查獲後，應逃匿無蹤，惟被告於96年至97年間
    仍多次正常入出境，顯非共犯等語資為辯護。
二、經查：
  (一)證人即另案被告王清瞬、顏惠英於上開96年3 月28日下午6
    時30分搭機運輸第一級毒品海洛因由泰國抵台經警查獲之事
    實，業據證人王清瞬、顏惠英於原審到庭證述在卷，並有扣
    押之白色粉末6 包足憑，而扣案之白色粉末6 包，經送驗鑑
    定結果，均含有海洛因成分，其中3 包，合計淨重1641.47
    公克，空包裝總重12.35 公克，純度78.57 ％，純質淨重12
    89.70 公克；另3 包，合計淨重1729.62 公克，空包裝總重
    10.79 公克，純度78.57 ％，純質淨重1358.96 公克，此有
    法務部調查局96年5 月11日調科壹字第09623041170 號、第
    00000000000 號鑑定書附卷可憑（見偵(二)卷第64頁、第65頁
    ），且王清瞬與顏惠英所犯共同運輸第一級毒品罪，亦據高
    雄高分院以97年度上重訴字第75號分別判處有期徒刑20年確
    定，有該刑事判決書附卷可按，並為被告於原審所不爭執，
    是此部分事實，堪以認定。
  (二)證人王清瞬於偵查中及原審審理時具結證稱：伊因缺錢欲續
    向林明裕借錢，林明裕便以300,000 元之代價，邀約伊自泰
    國運輸毒品入境，由邱鳳英於96年3 月23日早上，開車搭載
    伊與顏惠英至小港機場，行經小港機場附近路邊曾停車與被
    告見面，當時邱鳳英交付1 支手機給顏惠英，被告並向伊與
    顏惠英表示，到泰國後晚上要將手機打開，他會主動與伊聯
    絡；96年3 月23日當天搭乘上午10時50分的飛機前往泰國，
    3 月23日晚上是顏惠英先接到被告電話，再拿給伊聽，3 月
    27日晚上伊又接到被告的電話，便與被告約在飯店櫃臺見面
    ，被告帶伊至飯店外某公寓5 樓的房間內，將2 袋藏放在咖
    啡包裝紙內的毒品交給伊，要伊與顏惠英1 人帶1 袋回臺灣
    ，並給伊5 、6 根摻入海洛因的香菸等語明確（見偵(一)卷第
    15頁至第16頁、第35頁至第36頁、原審(二)卷第96頁至第104
    頁、原審96年度重訴字第75號卷第230 至232 頁），核與證
    人顏惠英於偵查中及於原審審理時具結證稱：王清瞬介紹伊
    向林明裕借錢，林明裕便以300,000 元之代價邀伊自泰國運
    輸毒品入境，96年3 月23日早上伊搭乘顏惠英所駕駛小客車
    ，在小港機場附近路邊停車與被告見面，當時邱鳳英有交給
    伊1 支手機，被告叫伊與王清瞬到泰國晚上要把手機打開，
    他會主動聯絡，到泰國後，3 月27日晚上被告打電話給王清
    瞬，叫王清瞬到1 樓櫃臺見面，後來交給王清瞬藏在雀巢咖
    啡包裝袋的毒品，叫伊與王清瞬帶回臺灣等語之情節（見偵
    (一)卷第16頁至第18頁、第30頁、原審(二)卷第61頁至第67頁）
    ，相互符合，且上開扣案之TSD 牌行動電話使用之門號0000
    000000號，名義申請人邱許清香乃邱鳳英之母親，有臺灣大
    哥大股份有限公司雙向通聯資料1 份、邱鳳英全戶戶籍資料
    及邱許清香除戶資料查詢結果各1 紙附卷可參（見原審96年
    度重訴字第75號卷第111 頁、原審(二)卷第151 頁至第152 頁
    ），足認王清瞬與顏惠英2 人證述該行動電話係由邱鳳英所
    交付一節，堪信為真；參以被告於96年3 月23日以小三通方
    式自金門出境，同年3 月24日自大陸廈門機場前往泰國，並
    於3 月29日返回大陸廈門，其於96年3 月24日至3 月28日均
    在泰國曼谷市一節，業據被告於原審陳明在卷，並有內政部
    警政署國人入出境資料1 份在卷可稽（見原審(一)卷第9 頁、
    偵(一)卷第50頁、警(一)卷第5 頁至第6 頁、第56頁至62頁），
    亦足見被告於證人王清瞬、顏惠英所述96年3 月27日收受被
    告毒品當時確實在泰國無疑。辯護意旨雖以王清瞬及顏惠英
    2 人就在小港機場附近與被告見面之時間、及在泰國交付毒
    品之地點，有所矛盾，被告亦以證人顏惠英於原審審理時說
    伊有燙頭髮不實在等語，而認其等之證言不可採，惟依該2
    人上開證言，就其等係經林明裕雇用，由邱鳳英搭載至小港
    機場，途中並停車與被告見面，及被告以電話聯絡2 人，在
    泰國交付2 袋海洛因與王清瞬，囑其2 人帶回臺灣等主要情
    節證述綦詳，並互核符合，且原審審理時間距查獲當時，已
    逾1 年10月，其等就部分細節證述略有差異，亦屬合理，尚
    難據此認定王清瞬與顏惠英之證言非屬真實，又經本院查閱
    證人顏惠英於原審審理時之證言，係證稱被告於96年3 月23
    日當天有戴帽子，身高與目前相同，髮型也像現在一樣，但
    當時有比較長等語（見原審(二)卷第62頁至第63頁），並未提
    及被告有燙髮一事，被告之辯解顯有誤會。
  (三)依高雄市政府警察局刑事警察大隊於97年3 月11日提示男子
    之嫌疑人相片共9 張供王清瞬及顏惠英指認，其2 人分別指
    認出編號7 之人即為在小港機場附近交代其等打開手機等候
    指示之人，王清瞬並指認編號7 之男子即為在泰國交付海洛
    因之人，並由警方提示口卡及刑案相片資料由王清瞬與顏惠
    英再次確認編號7 之男子為甲○○無誤（見警(一)卷第14頁至
    第17頁、第21頁至第24頁），且王清瞬、顏惠英於偵查中亦
    當庭指認被告即係96年3 月23日上午搭機前在小港機場附近
    見面，並在泰國交付毒品與王清瞬之人（見偵(一)卷30頁至第
    31頁），足認被告確係於小港機場附近碰面、及交付上開海
    洛因與渠等之人。辯護人雖以：警方遲至97年3 月11日才讓
    王清瞬、顏惠英指認，該2 人在刑事案件獲地院判無期徒刑
    後，突然堅決指認被告著實可議等語置辯，惟證人王清瞬、
    顏惠英於警詢指認被告之程序，指認前並無不當之暗示或誘
    導，供選擇指認之數人在外形上亦無重大差異，而認其等事
    後所為之指認應屬客觀可信，已如上述，且上開2 人於搭機
    前在小港機場附近均係第1 次與被告見面，業據其等證述在
    卷（見偵(一)卷第30頁至第31頁），是其等原均不認識被告，
    而於警詢時分別指認出被告為在小港機場附近碰面及在泰國
    交付海洛因之人，尚難謂為巧合；參以證人即高雄市政府警
    察局刑警大隊第二分隊小隊長蔡明宏，亦於高雄高分院97年
    度上重訴字第7 號案件審理時具結證稱：王清瞬與顏惠英供
    出甲○○之前，已監聽到甲○○而懷疑甲○○涉案，但因甲
    ○○長期住在大陸，不易掌握到他的行蹤，而借訊王清瞬與
    顏惠英後，根據其2 人之供述指認補強拘提甲○○之證據，
    但因有一位真實姓名不詳之他國嫌犯入境臺灣，尚未到案，
    而未立即拘提甲○○等語明確（見高雄高分院卷第128 頁至
    第129 頁），被告在偵查中亦供明：伊未住於戶籍地，住在
    廈門等語在卷（見偵(一)卷第5 頁），足認被告長期居住廈門
    ，警方不易掌握其行蹤，且被告涉犯運輸第一級毒品之重大
    案件，危害社會治安甚鉅，並牽連跨國犯罪，警方偵辦此類
    案件，通常以長期監聽等方法過濾參與之共犯，依上開證言
    ，本件共犯既尚未到案，被告行蹤亦難掌握，為免打草驚蛇
    ，致長期監控之結果功虧一簣，警察機關本得自行衡酌偵辦
    方向及時機，自不得以此推認證人王清瞬及顏惠英之指認不
    實。
  (四)依卷附之通訊監察譯文，96年3 月22日上午10時59分37秒，
    被告主動與邱鳳英聯絡，表示自己湊了15,000元，邱鳳英表
    示伊有10,000元，2 人合起來共25,000元，總共要湊30,000
    元，並向被告要簽證用之護照，2 人並約在某處樓下見面（
    見警(一)卷第51頁），被告並自承卷附之96年2 、3 月間之通
    訊監察譯文是其與邱鳳英之對話無誤，又依證人陳鳳翔於另
    案偵查中證述：王清瞬與顏惠英到泰國團費，一人約15,000
    元，是邱鳳英付現繳清，並交給伊該2 人之護照等語明確（
    見偵(二)卷第35頁至第36頁），可知王清瞬與顏惠英至泰國團
    費共約30,000元，核與上開譯文內容所示要湊30,000元之金
    額相符，而被告將錢交與邱鳳英，亦與係由邱鳳英至旅行社
    繳清團費一節吻合，其等談話內容又涉及護照「簽證」等語
    ，佐以被告於97年4 月29日警訊中坦承：他們2 人（指王清
    瞬、顏惠英）出國之機票及團費，是別人交代我拿錢給邱鳳
    英，我有將錢交給邱鳳英處理等情（見警(一)卷第3 頁），足
    認被告與邱鳳英上開通話內容應係討論王清瞬與顏惠英至泰
    國團費無疑。被告雖於原審審理時辯稱：伊受「發哥」之託
    交錢給邱鳳英，並在96年3 月23日前某日，在路邊交錢與邱
    鳳英後，再離境前往泰國，伊不知邱鳳英拿這筆錢之用途。
    當日對話很像是「發哥」交代的錢比邱鳳英要的錢少，但簽
    證所指為何已經忘了等語（見原審(一)卷第11頁、第33頁），
    惟若依被告所述，是「發哥」託伊拿錢給邱鳳英，何須由被
    告自行代湊15,000元，邱鳳英又何須表示自己手上已有10,0
    00元，且若係單純轉交借款，亦與護照簽證無關，足見被告
    交付上開金錢與邱鳳英，並非單純基於他人託付之借款，復
    依前揭譯文所示，被告與邱鳳英係約在某處樓下見面，亦與
    被告供陳在路邊交付一節不符；至被告另提出發票人邱鳳英
    、票據號碼11676 號、票面金額160,000 元之本票1 紙（見
    原審(一)卷第84頁），然無證據證明該本票即為邱鳳英向「發
    哥」借款之憑證，本票之金額亦與上開譯文所示之30,000元
    金額不符，是以，被告此部分之辯解顯係卸責之詞，尚難採
    信。
  (五)被告於原審97年5 月14日訊問時雖辯稱：因邱鳳英向「發哥
    」借錢，「發哥」託伊拿錢給邱鳳英，才與邱鳳英見1 次面
    ，伊平常與邱鳳英並無電話聯絡，僅當時要拿錢有電話聯繫
    而已等語（見原審(一)卷第9 頁至第11頁），然其於偵查中供
    稱：伊與邱鳳英不熟，是綽號「發哥」之人要伊拿錢給邱鳳
    英，但伊不知道為何發哥要拿錢給邱鳳英，時間也忘了等語
    （見偵(一)卷第5 頁至第6 頁），被告先供稱不知「發哥」為
    何要拿錢給邱鳳英，後又改稱係因其二人之借貸關係，供詞
    前後矛盾，且依卷附之通訊監察譯文（見警(一)卷第37頁至第
    55頁、原審(一)卷第93頁、第93頁背面），可知被告不論白天
    或深夜，與邱鳳英之間電話聯絡十分密切、時常見面，甚至
    相約一同至公園運動，實非如被告所述2 人不熟，只見過1
    次面；參以上開通訊監察譯文中，被告均未曾提到「發哥」
    要借錢給邱鳳英或提及催討債務等節，惟其竟於原審97年11
    月18日審判程序中另辯稱：當初是因為向邱鳳英催討債務，
    才和她接觸，且伊向邱鳳英要錢要不到，怎麼可能交代將有
    價值之毒品交給邱鳳英，而王清瞬與顏惠英指認伊，可能是
    因為伊向邱鳳英討債時，該2 人均在場，受邱鳳英指使咬定
    伊等語（見原審(二)卷第120 頁至第121 頁），查本件被告前
    於偵、審中始終供稱係「發哥」託伊拿錢給邱鳳英，於原審
    97 年11 月18日審判程序中竟指稱因向邱鳳英催討債務，而
    遭王清瞬與顏惠英誣陷，其辯解前後不一，無法確切說明與
    邱鳳英聯絡之原因，且被告於警詢及偵、審中亦曾供明：伊
    不認識王清瞬與顏惠英，從未與其等見過面等語在卷（見警
    (一)卷第3 頁至第5 頁、偵(一)卷第5 頁、原審(一)卷第9 頁、第
    33頁），被告事後翻異前詞，所辯無非畏罪卸詞。是以，被
    告此部分上開辯解，均不足採信。
  (六)被告復以：伊這2 年來出入泰國頻繁，係因在泰國作海鮮生
    意，貨都交由利泰公司加工等語置辯，並聲請傳喚證人即利
    泰公司負責人林俊勳到庭作證，惟其於原審審理時具結證稱
    ：被告曾問伊在泰國做海鮮加工後，銷售到廈門是否可行，
    但伊從未跟被告交易過，且伊已退休回臺2 年半了，目前公
    司業務都是伊姪子在處理，被告只有去泰國找過伊2 、3 次
    ，都是伊去機場接機，被告到伊家裡也是一個人來，並無嚮
    導陪同等語明確（見原審(二)卷第68頁至第72頁），足見被告
    確與證人林俊勳相識，曾至證人林俊勳家中2 、3 次，惟從
    未與利泰公司有何海鮮生意之交易。俟被告聽聞證人林俊勳
    之證言後，竟於原審97年11月18日審判程序時改口供稱：2
    年前曾與利泰公司原來的老闆接洽，因其基礎不夠，改與泰
    國中盤交易，96年3 月24日是去和利泰公司洽談海鮮生意，
    目前尚在洽談中，並無結果等語（見原審(二)卷第117 頁），
    被告前後供述迥異，且依上開證言，被告既與證人林俊勳相
    識，互有往來，若被告確實委託利泰公司加工海鮮長達2 年
    ，豈有不知證人林俊勳已退休一節，仍於原審審理時聲請傳
    喚作證，且其事後翻異，改稱未與利泰公司交易，辯詞相互
    矛盾，是被告所辯，要屬卸飾之詞，殊無可採。
  (七)辯護意旨另以：被告體格強壯，身高不到170 公分，與王清
    瞬、顏惠英形容之瘦高男子不符，因認其2 人之證言不實等
    語資為辯護。惟據證人顏惠英於原審審理時證稱：伊在偵查
    中尚不知甲○○與林明裕之姓名，因林明裕是「大胖仔」，
    故稱被告為「瘦瘦男子」，且伊在97年3 月11日警詢時並未
    講過被告身高，僅表示係瘦瘦男子等語（見原審(二)卷第63頁
    至第64頁），足認證人顏惠英係因林明裕綽號為「大胖仔」
    ，為求區分而稱被告為「瘦瘦男子」，其後於警詢時及偵、
    審中亦均以此為代號稱呼被告，並非確切描述被告特徵，僅
    係用以區分林明裕與被告2 人一胖一瘦而已。至辯護意旨以
    被告於王清瞬及顏惠英遭查獲後並未逃匿，正常出入境等語
    認被告並非共犯，惟被告於96年至97年間多次正常入出境，
    無非係因不知自身已為警方偵查對象所致，亦無從據此認定
    被告無上開共同運輸毒品之犯行，而遽為被告有利之認定，
    附此敘明。
  (八)另林明裕於王清瞬、顏惠英2 人出國前一日即96年3 月22日
    中午某時，曾以電話通知王清瞬將於翌日出國，並要王清瞬
    前往其位於高雄縣鳳山市○○路之租屋處，且於同日下午2
    時許，開車搭載王清瞬至高雄縣岡山鎮○○路陽明公園與邱
    鳳英及顏惠英見面，商討於翌日上午如何聯絡、出發至機場
    及返臺後會有人在機場接應等細節，並重申事成之後，會給
    付2 人各300,000 元之酬勞；當晚王清瞬先投宿在高雄縣鳳
    山市○○路「春天酒店」，隔日上午6 時30分許，由邱鳳英
    開車至上開公園搭載顏惠英，再至前開酒店搭載王清瞬，一
    同前往高雄市小港區小港機場等情，為證人林明裕、顏惠英
    於另案原審96年度重訴字第75號97年1 月29日審判程序中供
    明，互核相符。又王清瞬係經檢察官另案起訴之乙○○介紹
    認識林明裕，且林明裕叫王清瞬運毒的事，乙○○知情一節
    ，為王清瞬於偵查及原審上開案件中陳明，而乙○○係林明
    裕之同居人，林明裕要求王清瞬、顏惠英運送毒品時，乙○
    ○在場知情，她有叫人幫王、顏2 人辦護照一事，為證人顏
    惠英於偵查中結證在卷（見97偵字第17321 卷第9 頁）。
  (九)綜上所述，被告所辯無非卸責之詞，當無可採。此外復有扣
    押甲○○所有之護照1 本、臺胞證1 本，及另案扣押之海洛
    因6 包（不含包裝袋，其中3 包，合計淨重1641點47公克；
    另3 包，合計淨重1729點62貳公克）、「MILO」、「NESCAF
    E 」、「OVALTINE」包裝袋共6 個，透明塑膠袋12個，鎖頭
    2 個（含鑰匙貳支）及TSD 牌行動電話1 支（含SIM 卡1 枚
    、序號：000000000000000 號）足佐，從而，本件事證明確
    ，被告上開犯行堪以認定，應依法論科。
三、論罪科刑：
  (一)按海洛因係毒品危害防制條例第2 條第2 項第1 款規定之第
    一級毒品，並為行政院依據懲治走私條例第2 條第3 項授權
    公告之「懲治走私條例公告管制物品項目及其數額」甲類管
    制進出口物品第4 項所列之毒品，不得運輸，亦不得私運進
    口。次按共同實施犯罪行為之人，在合同意思範圍以內，各
    自分擔犯罪行為之一部，相互利用他人之行為，以達其犯罪
    之目的者，即應對於全部所發生之結果，共同負責；且共同
    正犯之意思聯絡，原不以數人間直接發生者為限，即有間接
    之聯絡者，亦包括在內。如甲分別邀約乙、丙犯罪，雖乙、
    丙間彼此並無直接之聯絡，亦無礙於其為共同正犯之成立。
    是核被告所為，係犯毒品危害防制條例第4 條第1 項之運輸
    第一級毒品罪及懲治走私條例第2 條第1 項之私運管制物品
    進口罪。其持有海洛因之低度行為，應為運輸之高度行為所
    吸收，不另論罪。併辦意旨認本件被告持有之海洛因已逾5
    公克，應依同條例第11條第4 項及行政院發布施行之「轉讓
    持有毒品加重其刑之數量標準」，加重其刑，容有未洽，附
    此敘明。被告與邱鳳英、林明裕、乙○○、不詳之成年泰籍
    男子、王清瞬及顏惠英間就上開犯行，有犯意聯絡及行為分
    擔，應論以共同正犯。又被告利用不知情之旅館服務生及航
    運人員，遂行運輸毒品入境之犯行，為間接正犯。再被告以
    一行為同時觸犯上開2 罪名，為想像競合犯，應依刑法第55
    條之規定，從一重之運輸第一級毒品罪處斷。又檢察官移送
    併辦部分（97年度偵字第17321 號），與已起訴論罪科刑部
    分，為事實同一之案件，本院自得一併審究，併此敘明。
  (二)原審認被告犯罪事證明確，而予論罪科刑，固非無見，惟查
    扣案之TSD 牌行動電話1 支（序號：000000000000000 號）
    及該行動電話門號0000000000號之SIM 卡1 枚（預付卡），
    係邱鳳英所有供本件犯罪所用之物，應依毒品危害防制條例
    第19條第1 項規定及共犯各負全部責任之理論宣告沒收（理
    由如後述），原判決僅對扣案之TSD 牌行動電話1 支（序號
    ：000000000000000 號）諭知沒收，卻對該行動電話門號00
    00000000號之SIM 卡1 枚（預付卡）部分，未一併諭知沒收
    ，即有未合。被告上訴意旨否認犯罪，指摘原判決不當，雖
    無理由，惟原判決既有上開可議，自應由本院將原判決撤銷
    ，審酌被告明知海洛因對於人體健康危害至鉅，向為政府嚴
    令禁絕流通，本身亦無施用毒品之惡習，有嫌疑人尿液採證
    代碼對照表及高雄市立凱旋醫院97年5 月12日轉碼編號A000
    00000 號濫用藥物尿液檢驗報告各1 份在卷可憑（見原審(一)
    卷第6 頁、第58頁至第59頁），竟為獲取不法利益，參與自
    泰國私運第一級毒品海洛因入境之犯行，穿梭臺灣、大陸、
    泰國跨國運毒相關作業聯繫，並在泰國擔任交付海洛因予車
    手王清瞬及顏惠英之重要角色，且扣案之海洛因淨重合計高
    達3371.09 公克，純度78.57 ％，數量龐大，純度精良，犯
    罪情節重大，倘流入市面，將造成毒品氾濫加劇，嚴重危害
    社會治安及他人健康，甚或造成家庭破碎、滋生其他刑事犯
    罪，對國家、社會、家庭、個人所造成之潛在危害既深且鉅
    ，惡性非輕，且於警詢及偵、審中均飾詞否認，難認有何悔
    意，更無何情輕法重之情形，惟被告前未曾受有期徒刑以上
    刑之宣告，有本院被告前案紀錄表1 份附卷可稽，並考量上
    開扣案海洛因為警及時查獲，未流入市面，被告尚未獲利，
    及其犯後之態度等一切情狀，爰仍量處無期徒刑，並依刑法
    第37條第1 項之規定，宣告褫奪公權終身，以昭炯戒。
  (三)沒收之宣告：
  1.扣案之海洛因6 包（不含包裝袋，其中3 包，合計淨重1641
    .47 公克，純度78.57 ％，純質淨重1289.70 公克；另3 包
    ，合計淨重1729.62 公克，純度78.57 ％，純質淨重1358.9
    6 公克），係毒品危害防制條例第2 條第2 項第1 款所列之
    第一級毒品，不問屬於犯人與否，均應依毒品危害防制條例
    第18條第1 項前段之規定，宣告沒收銷燬之；至鑑驗所耗損
    之毒品，既已費失，自無庸宣告沒收銷燬。
  2.扣案之「MILO」、「NESCAFE 」、「OVALTINE」包裝袋共6
    個，及該6 個包裝袋內各用以包裹海洛因之透明塑膠袋2 個
    ，合計12個，具有防止海洛因裸露、潮濕之功能，並便於攜
    帶及運輸，均係被告所有，供其運輸海洛因所用之物，及扣
    案之鎖頭2 個（含鑰匙2 支）、未扣案之行李箱2 個，均分
    別為共同正犯王清瞬、顏惠英2 人所有，供運輸海洛因所用
    之物，業據該2 人供明在卷，復無證據足認行李箱業已滅失
    ，均應依同條例第19條第1 項規定及共同犯罪行為應由共犯
    各負全部責任之理論宣告沒收；上開未扣案之行李箱2 個，
    如一部或全部不能沒收時，應追徵其價額。另上開海洛因6
    包，係以2 個塑膠袋各分裝3 包，該塑膠袋2 個，雖未扣案
    ，亦屬本件犯罪所用之物，惟無證據證明業已滅失，亦應依
    毒品危害防制條例第19條第1 項規定予以沒收，如一部或全
    部不能沒收時，應追徵其價額。
  3.扣案之TSD 牌行動電話1 支（序號：000000000000000 號）
    ，係由邱鳳英（阿姐）交付顏惠英用以聯絡接運毒品事宜，
    應為邱鳳英所有，業據顏惠英於另案供明在卷（見原審96重
    訴字第75號卷第241 頁）。又該行動電話所用門號00000000
    00號之SIM 卡1 枚（預付卡），申請人雖為邱許清香於95年
    12月29日租購，並曾於96年3 月22日上午將該卡加值後，撥
    予電信公司867 而獲許通話，有臺灣大哥大股份有限公司雙
    向通聯資料查詢2 份在卷可參（見偵(三)卷第29頁、原審96年
    度重訴75卷第111 頁），惟邱許清香係邱鳳英之母，其係民
    國22年12月6 日生，不識字，並於97年4 月17日死亡一節，
    有邱鳳英全戶戶籍資料、邱許清香除戶資料查詢結果各一紙
    可按（見警(三)卷第9 頁、原審卷(二)151 、152 頁）。邱許清
    香於本件門號0000000000號SIM 卡1 枚95年12月29日租購及
    96年3 月22日上午將卡加值時，已為74歲之高齡老婦，且於
    1 年後死亡，足認當時健康非佳，又不識字，豈有親向電訊
    公司租購或事後加值該SIM 卡1 枚使用之理？而本件SIM 卡
    既由邱鳳英隨同扣案之TSD 牌行動電話1 支（序號：000000
    000000000 號）交由顏惠英使用，該行動電話1 支為邱鳳英
    所有，已如前述，則本件SIM 卡1 枚（預付卡），衡情應係
    邱鳳英以其母邱許清香名義租購或加值而為邱鳳英所有已明
    。從而扣案之TSD 牌行動電話1 支（序號：00000000000000
    0 號）及該行動電話門號0000000000號之SIM 卡1 枚（預付
    卡），既係邱鳳英所有供本件犯罪所用之物，應依毒品危害
    防制條例第19條第1 項規定及共犯各負全部責任之理論宣告
    沒收。
  4.至扣案被告之中華民國護照、臺灣居民往來大陸通行證各1
    本，係供被告出入境通行之用，與本件運輸毒品犯行，無直
    接相關，另NOKIA 牌門號0000000000號行動電話1 支（含SI
    M 卡1 枚，序號000000000000000 號），雖為被告所有，然
    無證據證明與本件犯罪有關，故均不予宣告沒收，附此敘明
    。
四、本件被告經原審准具保停止羈押後，諭知限制居住戶籍地「
    高雄市新興區○○○街2 號6 樓之3 」，且其對原審判決不
    服提起上訴陳報地址同上，本件被告經本院合法傳喚（見本
    院卷第62頁），無正當理由未到庭，爰不待其陳述，逕行判
    決。
據上論結，應依刑事訴訟法第369 條第1 項前段、第371 條、第
364 條、第299 條第1 項前段，毒品危害防制條例第4 條第1 項
、第18條第1 項前段、第19條第1 項，懲治走私條例第2 條第1
項、第11條，刑法第11條、第28條、第55條、第37條第1 項，判
決如主文。
本案經檢察官陳國全到庭執行職務。
中    華    民    國    98    年    4     月    16    日
              刑事第七庭    審判長法  官  莊飛宗
                                  法  官  孫啟強
                                  法  官  邱明弘
以上正本證明與原本無異。
如不服本判決應於收受本判決後10日內向本院提出上訴書狀，其
未敘述上訴理由者，並得於提起上訴後10日內向本院補提理由書
狀（均須按他造當事人之人數附繕本）「切勿逕送上級法院」。
中    華    民    國    98    年    4     月    16    日
                                  書記官  黃英彥
附錄本件判決論罪科刑法條：
毒品危害防制條例第4條
製造、運輸、販賣第一級毒品者，處死刑或無期徒刑；處無期徒
刑者，得併科新臺幣1,000萬元以下罰金。
製造、運輸、販賣第二級毒品者，處無期徒刑或7 年以上有期徒
刑，得併科新臺幣700 萬元以下罰金。
製造、運輸、販賣第三級毒品者，處5 年以上有期徒刑，得併科
新臺幣500 萬元以下罰金。
製造、運輸、販賣第四級毒品者，處3 年以上10年以下有期徒刑
，得併科新臺幣300 萬元以下罰金。
製造、運輸、販賣專供製造或施用毒品之器具者，處1 年以上7
年以下有期徒刑，得併科新臺幣100 萬元以下罰金。
前5項之未遂犯罰之。
懲治走私條例第2條
私運管制物品進口、出口逾公告數額者，處7 年以下有期徒刑，
得併科新臺幣300 萬元以下罰金。
前項之未遂犯罰之。
第1 項所稱管制物品及其數額，由行政院公告之。


司法院資訊處製作；財團法人民間司法改革基金會備份。
